【裁判字號】    90,重訴,2
【裁判日期】    900808
【裁判案由】    殺人等
【裁判全文】
臺灣新竹地方法院刑事判決                              九十年度重訴字第二號
    公  訴  人  臺灣新竹地方法院檢察署檢察官
    被      告  甲○○
    選任辯護人  路春鴻  律師
                陳詩文  律師
右列被告因殺人等案件，經檢察官提起公訴（九十年度偵字第九一三號），本院判決
如左︰
    主  文
甲○○殺人，處有期徒刑柒年，褫奪公權肆年，並應於刑之執行完畢或赦免後，令入
相當處所，施以監護，其期間為參年。扣案之刀械壹把沒收。
    事  實
一、甲○○早年自國軍士官長官階退伍後於新竹市定居及開饅頭店營生，於民國（下
    同）六十四年間娶曾離婚之謝桃妹為妻，並購置新竹市○○街四十四巷一號房屋
    定居，該址一至三樓出租他人，甲○○夫妻二人住於四樓，起初夫妻感情尚可，
    嗣甲○○漸有嫉妒意念，時常懷疑謝桃妹與人有染，甚至認為家中出租之一至三
    樓，為謝桃妹與人合夥做為私娼寮用。七十九年間甲○○胃癌開刀後，記憶力漸
    差，並有被害意念及關係意念，對於身邊遺失之物，均認為係謝桃妹欲謀奪其財
    產。其後，甲○○癡呆症逐漸嚴重，並與上開精神症狀相互影響，使其被害妄想
    、對周遭環境之多疑更加嚴重，而使其對於外界事務之判斷力較一般人顯然減退
    。九十年二月二日凌晨，甲○○懷疑其日前遺失之存摺為謝桃妹竊取，又妄想謝
    桃妹與人經營私娼館致其顏面盡失，而於精神耗弱之狀態下，基於殺人之故意，
    在其前開住處四樓謝桃妹房內，持其自製長約七六．二公分（握把木柄長二五．
    三公分、刀刃長五０．九公分、刀背寬０．四五公分）之單刃開鋒刀械一把，正
    面朝謝桃妹頭部重擊數下，致謝桃妹因頭部多發性鈍器及利器傷導致顱骨破裂而
    死亡。甲○○於行兇後，見謝桃妹倒地不起，知已闖下大禍，為湮滅其犯罪痕跡
    ，即基於遺棄屍體之犯意，將謝桃妹屍體裝於家中手推車上，並在屍體上覆蓋謝
    桃妹平日所蓋之棉被，乘暗夜推車經由新竹市○○路轉自清華大學左側門（晚上
    無門禁管制）進入校區，將謝桃妹棄屍於該校醫輔大樓後方停車場旁之草地後推
    車離去。同日凌晨二時三十分許返家後，甲○○打電話告知已嫁至台北縣新店市
    之女兒乙○○，稱其在家中與人打架，把人打死等語，乙○○聞訊連夜趕回家中
    並尋至清華大學醫輔大樓後方停車場發現其母謝桃妹屍體，再報警查獲上情，經
    警在甲○○家中扣得甲○○所有供其行兇用之刀械一把。
二、案經謝桃妹之女丙○○（謝桃妹與前夫所生）訴由新竹市警察局第二分局報請台
    灣新竹地方法院檢察署檢察官偵查起訴。
    理  由
一、訊據被告甲○○對於右揭時地持自製刀械一把砍殺被害人謝桃妹致死，嗣並將謝
    桃妹屍體以手推車載至清華大學醫輔大樓後方停車場棄置之事實坦承不諱，雖矢
    口否認有何殺人犯意，辯稱：因謝桃妹在家裡開私娼館，伊砍謝桃妹時，還有六
    、七個女子躲在床下被伊趕出來，伊當時是要嚇跑她們，不是有意要殺她們云云
    。經查：
（一）本件被害人謝桃妹確因頭部多發性鈍器及利器傷導致顱骨破裂死亡，業據台灣
      新竹地方法院檢察署檢察官督同法醫師相驗，並解剖鑑定死因屬實，製有勘驗
      筆錄、解剖筆錄、相驗屍體證明書、驗斷書各一份附卷可稽，另扣案土造刀械
      一把，為長約七六．二公分（握把木柄長二五．三公分、刀刃長五０．九公分
      、刀背寬０．四五公分）之單刃開鋒刀械，刀口鈍，經法醫師比對死者謝桃妹
      頭部傷痕與扣案刀械特徵相符，此據檢察官會同法醫師勘驗並記載於解剖筆錄
      無訛。
（二）再本件案發後，新竹市警察局第二分局刑事組派員至被告與被害人共同居住之
      新竹市○○街四四巷一號一至四樓房屋勘查採證照相，在扣案刀械上採得血跡
      、手推車及二樓上三樓轉角樓梯牆上、案發現場檯燈上及被告穿著之牛仔褲及
      白色長袖上衣上均採得血跡，經送內政部警政署刑事警察局檢驗結果，認與被
      害人謝桃妹血液ＤＮＡ之ＳＴＲ型別相符，有內政部警政署刑事警察局九十年
      三月一日（九十）刑醫字第一六０七０號鑑驗書及現場照片多幀附卷可稽，足
      認被告前開自白與事實相符，被害人謝桃妹係遭被告以扣案刀械重擊頭部致死
      堪予認定。又扣案刀械為刀刃長五０．九公分、刀背寬０．四五公分之單刃開
      鋒刀械已如前述，持之重擊人之頭部，將致人於死，應為被告所明知，乃被告
      竟持之朝被害人頭部猛砍，造成被害人頭額及臉部二處深及見骨之挫裂傷，因
      而顱骨破裂死亡，有勘驗筆錄及解剖筆錄附卷可稽，足見其用力之猛，顯有致
      人於死之之故意甚明。
（三）按刑法上之心神喪失與精神耗弱，應依行為時精神障礙程度之強弱而定，如行
      為時之精神，對於外界事物全然缺乏知覺理會及判斷作用，而無自由決定意思
      之能力者，為心神喪失，如此項能力並非完全喪失，僅較普通人之平均程度顯
      然減退者，則為精神耗弱，最高法院二十六年渝上字第二三七號判例參照。被
      告甲○○自八十七年四月二十日首次至台灣大學醫學院附設醫院（下稱台大醫
      院）精神科門診，臨床上有記憶退化、妄想誤認、視幻覺、虛談等現象，而其
      於警、偵訊及本院調查中，一再供述被害人與人有染行為不檢，竊其存摺等情
      ，堪認被告有被害妄想、嫉妒多疑之精神疾病，於行為時對於外界事物知覺理
      會及判斷作用，已較普通人之平均程度減退，應已達精神耗弱之程度，惟其於
      本院審理時，知其所砍殺者為其妻謝桃妹，且於行兇後猶知以手推車裝載被害
      人屍體並覆以棉被，推至較無人出入之清華大學醫輔大樓後方停車場旁草地，
      足徵其對外界事物顯非全然缺乏知覺理會及判斷作用，而無任何自由決定意思
      之能力，其並未達心神喪失之程度甚明。參以被告經送行政院衛生署桃園療養
      院鑑定案發當時之精神狀態，亦認被告與其妻即被害人謝桃妹結婚數年後漸有
      嫉妒意念，時常懷疑被害人行為不檢，但仍隱忍不發，壓抑心中之情緒。至七
      十九年間被告胃癌開刀後，記憶力漸差，其多疑之個性並產生被害意念及關係
      意念，對於身邊遺失之物，均認為係被害人欲謀奪其財產。其後，被告癡呆症
      逐漸嚴重，並與上開精神症狀相互影響，使其被害妄想更加嚴重。平時被告偶
      有定向感欠佳之情形，案發之前，被告受諸多精神症狀之影響，在涉案之初，
      誤認為他人欲偷竊其財物，在精神症狀之影響、一般判斷力欠佳之情形下，重
      力攻擊對方之可能性不低，應認涉案當時之精神狀態，己達精神耗弱之程度，
      有該院九十年七月十一日（九０）桃療醫字第二六一九號函送之精神鑑定報告
      書乙份附卷可稽，辯護人以被告行為時之精神狀態應為精神喪失，自不可採。
      又被告自八十七年四月二十日起至台大醫院精神科門診，本院並於鑑定時檢具
      被告至台大醫院就診之全部病歷影本送交行政院衛生署桃園療養院參酌，是其
      鑑定結果自毋庸置疑，辯護人及告訴人均聲請再將被告送其他機關進行精神狀
      況之鑑定，及辯護人另聲請傳喚證人趙國華、行政院衛生署桃園療養院承辦本
      件之鑑定人以查明被告案發時之精神狀況，核無必要，併此敘明。
綜上所述，被告所辯要屬事後卸責之詞，不足採信，事證明確，被告犯行堪以認定。
二、核被告甲○○所為，係犯刑法第二百七十一條第一項之殺人罪及第二百四十七條
    第一項之遺棄屍體罪。所犯二罪間有方法結果之牽連關係，應從一重之殺人罪處
    斷。又被告為本件犯行時，既在精神耗弱之情形下，依刑法第十九條第二項之規
    定，應減輕其刑。爰審酌被告年逾七十，素行尚佳，與被害人為結髮夫妻，本應
    共伴餘生，竟因嫉妒心使然，伴隨其有被害、癡呆等精神疾病，導致其持刀殺害
    至親者，及其犯罪手段、犯後態度等一切情狀，量處如主文所示之刑。並依被告
    犯罪性質認有褫奪公權之必要，併予宣告褫奪公權四年。又被告罹患精神疾病又
    具有攻擊性，且子女均已出嫁無人妥適照料，為避免類似危險事件再度發生，爰
    依刑法第八十七條第二項、第三項併予宣告被告於刑之執行完畢或赦免後，令入
    相當處所，施以監護之保安處分，期間為三年，以資矯治。扣案之刀械一把（長
    約七六．二公分），為告所有供本案犯罪所用之物，此據被告陳明在卷，爰依刑
    法第三十八條第一項第二款規定宣告沒收，其餘刀械二把，與本案無關，爰不為
    沒收之諭知，併此敘明。
據上論斷，應依刑事訴訟法第二百九十九條第一項前段，刑法第二百七十一條第一項
、第二百四十七條第一項、第五十五條、第十九條第二項、第三十七條第二項、第八
十七條第二項、第三項、第三十八條第一項第二款，判決如主文。
本案經檢察官劉正穆到庭執行職務。
中    華    民    國      九十      年        八      月        八      日
                                 臺灣新竹地方法院刑事第二庭
                                         法  官  楊  明  箴
右正本證明與原本無異。
如不服本判決，應於判決送達後十日內向本院提出上訴狀( 應附繕本 )，上訴於
臺灣高等法院。
                                          書記官  陳  進  楷
中    華    民    國      九十      年        八      月        十五    日
刑法第二百七十一條第一項
殺人者，處死刑、無期徒刑或十年以上有期徒刑。
刑法第二百四十七條
損害、遺棄、污辱或取屍體者，處六月以上五年以下有期徒刑。


司法院資訊處製作；財團法人民間司法改革基金會備份。
